臺灣新竹地方法院民事裁定  
109年度消債更字第114號
聲  請  人  
即債務人    陳柏衡  


代  理  人  張藝騰律師
上列當事人因消費者債務清理事件聲請更生，本院裁定如下：
    主  文
債務人甲○○自民國一一０年五月三十一日下午四時起開始更生程
序。
命司法事務官進行本件更生程序。
    理  由
一、按債務人不能清償債務或有不能清償之虞者，得依消費者債
    務清理條例（下稱消債條例）所定更生程序，清理其債務；
    債務人無擔保或無優先權之債務總額未逾新臺幣（下同）1,
    200 萬元者，於法院裁定開始清算程序或宣告破產前，得向
    法院聲請更生；債務人對於金融機構負債務者，在聲請更生
    或清算前，應向最大債權金融機構請求協商債務清償方案，
    或向其住、居所地之法院或鄉、鎮、市、區調解委員會聲請
    債務清理之調解，消債條例第3 條、第42條第1 項、第151 
    條第1 項分別定有明文。依消債條例之立法目的，乃在於使
    陷於經濟上困境之消費者，得分別情形利用更生或清算程序
    清理債務，藉以妥適調整債務人與債權人及其他利害關係人
    之權利義務關係，保障債權人之公平受償，並謀求消費者經
    濟生活之更生機會，從而健全社會經濟發展（消債條例第1 
    條參照）。準此，債務人若有不能清償債務或有不能清償債
    務之虞，且客觀上並無濫用更生或清算程序之情事，自應使
    其藉由消債條例所定程序以清理債務。次按法院開始更生程
    序之裁定，應載明其年、月、日、時，並即時發生效力；法
    院裁定開始更生或清算程序後，得命司法事務官進行更生或
    清算程序，必要時得選任律師、會計師或其他適當之自然人
    或法人一人為監督人或管理人，消債條例第45條第1 項、第
    16條第1 項亦有明定。　　
二、本件聲請意旨略以：聲請人前有不能清償債務之情事，而積
    欠無擔保、無優先權債務總計2,406,201元，聲請人前向本
    院聲請債務前置調解，最大債權銀行即國泰世華商業銀行股
    份有限公司（下稱國泰世華銀行）提供180期、零利率，每
    期清償1萬元之還款條件，惟聲請人考量尚有資產管理公司
    之債務需額外清償，無法負擔還款條件，以致前置調解不成
    立。為此，爰依消債條例請求裁定准許更生等語。
三、經查：
(一)聲請人主張積欠無擔保、無優先權債務總額2,406,201元，
    且於提出本件更生之聲請前，曾向本院聲請債務前置調解，
    惟聲請人考量尚有資產管理公司之債務需額外清償，以致前
    置調解不成立乙情，此有調解程序筆錄附於本院109年度司
    消債調字第196號卷可稽（見調解卷第48頁），業經本院依
    職權調閱上開全卷查核屬實，堪認聲請人已依消債條例之規
    定聲請前置調解而未能成立。聲請人據以聲請更生，本院自
    應綜合聲請人目前全部收支及財產狀況，評估是否已不能維
    持符合人性尊嚴之最基本生活條件，而有「不能清償或不能
    清償之虞」之情事而定。
(二)聲請人現任職於統一超商擔任店員，並在工地打掃擔任臨時
    工，陳報每月平均薪資35,000元，此有收入切結書、調解程
    序筆錄、110年1月4日陳報狀、109年7至12月薪資明細表及
    在職證明書附卷供參（見調解卷第25、48頁、本院卷第55、
    61、63頁），是聲請人現每月收入，即暫以聲請人前開陳報
    35,000元，作為計算債務人目前償債能力之依據。又聲請人
    表示其每月生活必要支出為膳食費7,500元、日常生活支出1
    ,500元、交通費500元、燃料及強制險100元、勞健保費597
    元、電話費699元、未成年子女扶養費14,000元，總計：24,
    896元（見調解卷第11頁）。然查，就聲請人主張勞健保費5
    97元之部分，據上開薪資單明細表所示，已先自薪資扣除後
    始發給上開淨額，不應重覆列計，應予剔除；另父母對於未
    成年子女之扶養義務，不因結婚經撤銷或離婚而受影響，民
    法第1116條之2規定甚明，是聲請人固已離婚，揆諸上開法
    條，其前妻對於未成年子女仍應盡其扶養義務，是以聲請人
    所主張之每月生活開銷之總額，仍不得高於行政院衛生福利
    部公告臺灣省110年度每人每月之必要生活費用，包含負擔
    扶養1名未成年子女之一半標準之金額23,918元（110年每月
    生活所必需〈必要生活費用〉數額一覽表，本院卷第83頁，聲
    請人與其前妻應分擔1名未成年子女扶養費二分之一），則
    本件聲請人每月生活必要支出為23,918元，洵堪認定。
(三)從而，本院審酌聲請人平均每月收入約35,000元，經扣除必
    要生活支出23,918元後，尚餘11,082元可供清償。惟其積欠
    債務方面，聲請人雖主張其積欠無擔保、無優先權債務總額
    2,406,201元，然依最大債權銀行國泰世華銀行調解時提出
    前置調解債權明細表（見調解卷第49頁），聲請人積欠之無
    擔保債務本息合計為5,662,949元（本金1,695,918元、利息
    3,967,031元），倘以此估算聲請人之每月清償數額，尚須
    逾42年始得清償債務（計算式：5,662,949元÷11,082元÷12
    月≒42.58年），遑論聲請人現積欠之債務，其利息部分等仍
    持續增加中，且聲請人除積欠金融機構債權人外，尚有積欠
    資產管理公司債權人之債務需額外償付，聲請人顯無力同時
    負擔償付，堪認聲請人客觀上經濟狀況已有不能清償債務之
    情形，而有藉助更生制度調整其與債權人間之權利義務關係
    而重建其經濟生活之必要。
四、綜上所述，本件聲請人為一般消費者，並未從事營業活動。
    其有無法清償債務之虞情事，又所負無擔保或無優先權之債
    務並未逾1,200 萬元，且未經法院裁定開始清算程序或宣告
    破產，又查無消債條例第6 條第3 項、第8 條或第46條各款
    所定駁回更生聲請之事由存在，則聲請人聲請更生，洵屬有
    據，應予准許。本件聲請人聲請更生既經准許，併依上開規
    定命司法事務官進行本件更生程序，爰裁定如主文。
五、又聲請人於更生程序開始後，應另提出足以為債權人會議可
    決或經法院認為公允之更生方案以供採擇，俾免更生程序進
    行至依消債條例第61條規定應行清算之程度；而司法事務官
    於進行本件更生程序、協助債務人提出更生方案時，應依債
    務人之薪資變化、社會常情及現實環境，如子女已成年，應
    不再需債務人扶養等衡量債務人之償債能力，並酌留其生活
    上應變所需費用，進而協助債務人擬定允當之更生方案，始
    符消債條例重建債務人經濟生活之立法目的，附此敘明。
六、依消債條例第11條第1項、第45條第1項、第16條第1項，裁
    定如主文。
中　　華　　民　　國　　110 　年　　5 　　月　　31　　日
              民事第一庭法　　　官　楊明箴
以上正本係照原本作成。
本件不得抗告。
中　　華　　民　　國　　110 　年　　5 　　月　　31　　日
                            書　記　官　劉亭筠